臺灣士林地方法院行政訴訟判決　
110年度交字第374號
原      告  廖銘龍  

被      告  臺北市交通事件裁決所

代  表  人  蘇福智  
上列當事人間交通裁決事件，原告不服被告民國110年12月7日北
市裁催字第22-A00000000號、第22-RA0000000號裁決，提起行政
訴訟，本院判決如下：
    主  文
原告之訴駁回。
訴訟費用新臺幣參佰元由原告負擔。
    事實及理由
一、程序事項：本件係因原告不服被告民國110年12月7日北市裁
    催字第22-A00000000號、第22-RA0000000號違反道路交通管
    理事件裁決書（下分別稱甲、乙處分，合稱原處分），分別
    裁處罰鍰新臺幣（下同）300元，提起行政訴訟，經核屬行
    政訴訟法第237條之1第1項第1款規定之交通裁決事件，爰依
    同法第237條之7 規定，不經言詞辯論，逕為判決。
二、爭訟概要：原告駕駛其所有TAM-722號營業小客車（下稱系
    爭車輛）分別於110年9月26日15時51分許、同年10月20日7
    時5分許，在臺北市大同區太原路處、基隆市暖暖區碇內街
    處，因「在設有禁止臨時停車標線處所臨時停車」之違規事
    實，經臺北市政府警察局大同分局（下稱臺北市大同分局）
    、基隆市警察局第三分局（下稱基隆市第三分局，與臺北市
    大同分局合稱舉發機關）員警製單舉發，有北市警交字第A0
    0000000號、基警交字第RA0000000號舉發違反道路交通管理
    事件通知單可稽（下稱系爭舉發通知單，見本院卷第58），
    嗣經被告以原告有前揭違規事實，而依道路交通管理處罰條
    例第55條第1項第3款，以原處分對原告為裁罰，原告於110
    年12月27日提起本件行政訴訟。
三、原告主張：
　㈠甲處分：伊行經該路段時被民眾行車紀錄器拍攝紅線臨停併
    排停車，而原本金額600元，改成紅線臨停，伊當時係因客
    人要求貨物上車，在該處停等不到10秒，且伊在系爭車輛上
    ，並非停車於該處。伊向交通部申訴，交通部提出計程車、
    貨車因乘客上車且臺北市紅線較多，是有請執法單位撤單。
    如果計程車在紅線不能上下客，如何在不影響交通情況下停
    車，避免與乘客爭執，該檢舉不妥。
　㈡乙處分：伊行經該路段遭民眾行車紀錄器拍攝紅線臨時停車
    ，舉發通知單內容係在碇內街，該路段距離很長，違規地點
    未標示清楚，民眾行車紀錄器顯示只有5 秒，當時係乘客付
    錢下車，亦遭檢舉紅線臨時停車，伊相當無奈，伊係為避免
    跟乘客發生爭執而被檢舉等語。並聲明：原處分撤銷。
四、被告答辯：
　㈠案據舉發機關查覆略以：
　　⒈臺北市大同分局110年11月9日北市警同分交字第110303464
      4號函：系爭車輛於110年9月26日15時51分在臺北市○○路0
      0號前併排臨時停車，舉發機關檢視檢舉資料據以逕行舉
      發，於法並無違誤。所持免罰理由為人在車上、非併排等
      情，經重審相關資料，系爭車輛停在變電箱前且右側車身
      前懸似有機車停車格，惟其右側設有禁止臨時停車標線，
      綜上，本件違規事實變更為在劃有紅線路段臨停，爰請貴
      所（即被告）更正為道路交通管理處罰條例第55條第1項
      第3款「在劃有紅線路段臨停」並裁罰。
　　⒉基隆市第三分局110年11月23日基警三分五字第1100312506
      號函：查系爭車輛於110年10月20日7時5分，在基隆市碇
      內街違規停車，為民眾檢具行車紀錄器畫面向「基隆市警
      察局交通違規案件檢舉專區」檢舉，經承辦人員審視錄影
      畫面，認定違規事證明確，基隆市第三分局依道路交通管
      理處罰條例第55條第1項第3款逕行舉發。按道路交通標誌
      標線號誌設置規則第169條1項及道路交通安全規則第111
      條第1項第3款；案經重新審視檢舉影像畫面，影像係以動
      態式連續錄影，自7時5分19秒至7時5分24秒畫面連續顯示
      ，系爭車輛在設有禁止臨時停車標線車道轉彎處臨時停車
      ，影響其他車輛通行，恐致生安全危害，違規事證明確。
      此有舉發機關110年11月9日、同年月23日北市警同分交字
      第1103034644號函、基警三分五字第1100312506號函、採
      證照片及檢舉影片光碟可稽。
　㈡經複查採證影像第A00000000號交通違規，該路段係雙向單車
    道，系爭車輛臨時停車占據車道過半，明顯影響後方直行車
    ，不僅使後方車流需繞道行駛，亦造成該路段車輛交織衝突
    。第RA0000000號交通違規，系爭車輛在設有禁止臨時停車
    標線車道轉彎處臨時停車，該路段係雙向單車道，系爭車輛
    亦占據車道過半，且影響轉彎車流視線。採證影像中系爭車
    輛於「在設有禁止臨時停車標線處所臨時停車」，且明顯妨
    礙他車通行，造成道路交通安全疑慮，已不符合違反道路交
    通管理事件統一裁罰基準及處理細則第12條第1項第5款規定
    「無妨礙其他人、車通行。」之要件，是以無該規定之適用
    。且道路交通管理處罰條例及道路交通安全規則已明文規定
    在設有禁止臨時停車標線（紅線）路段不得臨時停車，案址
    既已劃設禁停紅線即管制車輛不得臨時停放，故不論停車（
    臨時停車）時間多寡、駕駛人是否在場，均屬違規行為，駕
    駛人自應遵守等語。並聲明：原告之訴駁回。
五、本院之判斷：
　㈠按「汽車臨時停車時，應依下列規定：…三、設有禁止臨時 
    停車標誌、標線處所不得臨時停車。」道路交通安全規則第
    111條第1項第3款定有明文。「汽車駕駛人，臨時停車有下
    列情形之一者，處新臺幣三百元以上六百元以下罰鍰：…三
    、在設有禁止臨時停車標誌、標線處所臨時停車。」道路交
    通管理處罰條例第55條第1項第3款定有明文。次按「標線依
    其型態原則上分類如下：一、線條以實線或虛線標繪於路面
    或緣石上，用以管制交通者，原則上區分如下：…(五) 紅實
    線設於路側，用以禁止臨時停車。…」、「（第1項）禁止臨
    時停車線，用以指示禁止臨時停車路段，以劃設於道路緣石
    正面或頂面為原則，無緣石之道路得標繪於路面上，距路面
    邊緣以三○公分為度。（第2項）本標線為紅色實線，線寬除
    設於緣石，正面者以緣石高度為準外，其餘皆為一○公分。
    （第3項）本標線得加繪紅色『禁止臨時停車』標字，三○公分
    正方，每字間隔三○公分，沿本標線每隔二○公尺至五○公尺
    橫寫一組。（第4項）本標線禁止時間為全日廿四小時，如
    有縮短之必要時，應以標誌及附牌標示之。」，道路交通標
    誌標線號誌設置規則第149條第1項第1款第5目、第169條分
    別定有明文。另按「對於違反本條例之行為者，民眾得敘明
    違規事實或檢具違規證據資料，向公路主管或警察機關檢舉
    ，經查證屬實者，應即舉發。但行為終了日起逾七日之檢舉
    ，不予舉發。」，道路交通管理處罰條例第7條之1定有明文
    。
　㈡再按，違反道路交通管理事件統一裁罰基準及處理細則第1 
    條規定：「本細則依道路交通管理處罰條例第92條第4 項規
    定訂定之」、第2條第1項、第2 項規定：「處理違反道路交
    通管理事件之程序及統一裁罰基準依本細則之規定辦理。前
    項統一裁罰基準，如附件違反道路交通管理事件統一裁罰基
    準表」，核上開統一裁罰基準及處理細則之規定，就其立法
    目的及功能，乃為防止處罰機關枉縱或偏頗，依道路交通管
    理處罰條例第92條第4 項所授權交通部會同內政部訂定「違
    反道路交通管理事件統一裁罰基準及處理細則」及其附件「
    違反道路交通管理事件統一裁罰基準表」，用以維持裁罰之
    統一性與全國因違反道路交通管理事件受處罰民眾之公平，
    不因裁決人員不同，而生偏頗，寓有避免各監理機關於相同
    事件恣意為不同裁罰之功能，並非法所不許，於憲法上保障
    人民財產權之意旨並無牴觸（此並有司法院釋字第511 號解
    釋意旨理由足資參照），並無違反法律保留原則，被告自得
    依此為裁罰。
　㈢經本院依職權勘驗採證影片，其結果如下：
　　⒈檔案名稱：影片。影片上顯示「2021/09/26 15：51：29」
      可見該路段為雙向各1線車道之路段，雙向車道間繪設有
      黃虛線之行車分向線，前方靠近路口處繪有雙黃實線之分
      向限制線，檢舉人行向右側前方有兩輛汽車停於路側，左
      側之車道空間尚不足以通行一輛汽車，對向有計程車正在
      行駛。於時間15：51：30～15：51：37，檢舉人車輛需跨
      越黃虛線至對向車道，始得駛越第一輛停於路側之汽車，
      可見第二輛汽車（即系爭車輛）停於路側，並開啟雙黃警
      示燈，且未見有乘客上下車。於時間15：51：38～15：51
      ：42，系爭車輛停放地點右側設有兩個變電箱，變電箱間
      之路面邊緣繪有紅實線之禁止臨時停車線，系爭車輛前懸
      右前方設有機車停車格，檢舉人車輛需跨越行車分向線至
      對向車道始能駛越系爭車輛，系爭車輛車牌號碼000-000
      清晰可見。
    ⒉檔案名稱：00000000000000_000000000000_Filename1，影
      片上顯示「0000-00-00 00：05：18」可見該路段為雙向
      單線道通行之路段，車道中未劃設有標線區分車道，車道
      旁繪設有紅色實線之禁止臨時停車線，檢舉人車輛左側路
      段繪設有機車停車格，系爭車輛停放於前方左側「OK」超
      商之招牌下方車，停放位置與與檢舉人車輛行向係屬相對
      。於時間07：05：19～07：05：22，檢舉人車輛行駛至靠
      近系爭車輛處，可見前方為左轉彎道，系爭車輛停放靠近
      彎道處之地點並占用約三分之一車道，系爭車輛停放地點
      右側路面繪設有紅色實線之禁止臨時停車線，該紅實線顏
      色清晰且無斑駁不連續，系爭車輛車牌號碼000-000清晰
      可見，檢舉人車輛右側路段亦繪設有禁止臨時停車線，且
      停放有其他車輛。於時間07：05：22～07：07：05：24，
      檢舉人車輛從左側系爭車輛及右側其他車輛間通過，檢舉
      人車輛駛越系爭車輛後，明顯可見該紅實線延伸至系爭車
      輛停放之車尾後之左彎道後之路段，於左轉彎後始開始繪
      設有黃虛線之行車分向線，用以分隔為雙向車道。於時間
      07：05：26，影片結束。
　　⒊前開影片拍攝影像連續一致，場景、光彩、色澤均屬常態
      自然呈現，而無任何不協調一致之處。
　㈣依前揭勘驗結果，可知原告駕駛系爭車輛分別於臺北市大同
    區太原路及基隆市暖暖區碇內街繪有禁止臨時停車之紅實線
    之路段，確有臨時停放系爭車輛之行為，且上開路段之紅實
    線亦足以使一般用路人辨識該路段係禁止臨時停車，再者，
    原告於起訴狀亦自陳係違規當時係為乘客上、下車或裝載貨
    物而停放。是原告原告有「在設有禁止臨時停車標線處所臨
    時停車」之違規事實，應堪認定。
　㈤原告主張伊行為非屬臨時停車及乙處分之未清楚載明違規地
    點云云。惟按「臨時停車」，乃係指「車輛因上、下人、客
    ，裝卸物品，其停止時間未滿三分鐘，保持立即行駛之狀態
    。」，此觀道路交通管理處罰條例第3條第10 款之規定自明
    ，是除「停止時間未滿三分鐘」外，「車輛因上、下人、客
    ，裝卸物品」、「保持立即行駛之狀態」亦屬「臨時停車」
    之要件之一，又「保持立即行駛狀態」之態樣係駕駛人離座
    但車輛仍在視線範圍內，可立即回到車上駕駛。依前揭勘驗
    結果及原告所陳當時係因乘客上、下車而停放於路邊等語，
　　又系爭車輛停放之路旁亦繪有禁止臨時停車之紅實線，雖檢
    舉人影片之錄影時間分別僅有10秒及5秒鐘，並不影響系爭
    車輛違規行為之認定。至原告稱乙處分上未載明違規地點云
    云，經查乙處分上違規地點為碇內街，經本院依職權調閱Go
    ogle Map 街景圖與前揭勘驗結果比對後，乙處分中系爭車
    輛違規地點係為碇內街，且該違規影片或擷取之採證相片亦
    足資確認違規地點，而無不明確之處，是以該違規地點之記
    載應無違誤，原告前揭主張，尚不足採。
　㈥原告主張伊向交通部申訴後，交通部有請執法單位撤單云云
    ，惟按「當事人主張有利於己之事實者，就其事實有舉證之
    責任」，行政訴訟法第236條、第136條準用民事訴訟法第27
    7 條前段定有明文。再按行政法院應依職權調查事實關係，
    不受當事人主張之拘束；行政法院於撤銷訴訟，應依職權調
    查證據，行政訴訟法第125條第1項、第133 條前段分別定有
    明文，是行政法院在審理案件時應盡闡明義務，使當事人盡
    主張事實及聲明證據之能事，並盡職權調查義務，以查明事
    實真相，避免真偽不明之情事發生，惟如已盡闡明義務及職
    權調查義務後，事實仍真偽不明時，則作舉證責任之分配，
    使應負舉證責任之人負擔該不利之結果（參照最高行政法院
    94年度判字第58號判決）。亦即行政法院就應依職權調查證
    據之事件，僅係免除行政訴訟當事人之主張責任（即所謂主
    觀舉證責任），並非免除當事人之舉證義務（所謂客觀舉證
    責任），亦即待證事實陷於不明時，當事人仍應負擔不利益
    之舉證責任分配，此依行政訴訟法第237條之9第1 項之規定
    ，於交通裁決事件訴訟程序亦準用之。本件被告主張：系爭
    車輛有「在禁止臨時停車處所臨時停車」之違規行為一節，
    業經被告提出採證照片及民眾檢舉影片證明如上，經核非屬
    無據。則原告就其主張：「交通部有請執法單位撤單」，即
    屬有利於己之事實，原告未提出任何證據佐證，本院復查並
    無可得為佐證之積極證據，則原告此部分所為主張之事實乃
    陷於真偽不明，故作舉證責任之分配，仍應由原告負擔不利
    益之結果，既乏積極證據足以證明，自難認原告此部分之主
    張為真實，無從為有利於原告之認定。
　㈦原告主張如果計程車在紅線不能上下客，如何在不影響交通
    情況下停車，避免與乘客爭執云云。惟按交通標誌、標線、
    號誌之設置目的，在於提供車輛駕駛人及行人有關道路路況
    之警告、禁制、指示等資訊以促進交通安全，有無設置之必
    要，如何設置，設置何種標誌以及在何處設置，屬主管機關
    職權內依法裁量之範圍。若原告認上開地點之標誌、標線之
    設置有其不合理之處，應另循正當途徑向道路交通主管機關
    陳述反映，以促使其檢討改善，然在該處標誌、標線未經行
    政主管機關調整、變更前，所有用路人仍有遵守之義務，尚
    不得僅憑個人主觀認知，即片面認定該等標誌、標線之設置
    確有何不合理之處，並引為交通違規之免罰事由，並予敘明
    。
六、綜上所述，原告於前揭時、地，確有「在設有禁止臨時停車
    標線處所臨時停車」之違規事實，被告以原處分裁罰，核無
    違誤，原告訴請撤銷原處分，為無理由，應予駁回。
七、本件第一審裁判費為300元，應由原告負擔，爰確定第一審
    訴訟費用額如主文第2項所示。　　   
中　　華　　民　　國　　111 　 年　　3 　　月　　3　　日
　　　　　　　　　行政訴訟庭　 法　官　徐文瑞
上為正本係照原本作成。
如不服本判決，應於判決送達後20日內，向本院提出上訴狀並表
明上訴理由（原判決所違背之法令及其具體內容或依訴訟資料可
認為原判決有違背法令之具體事實），其未載明上訴理由者，應
於提出上訴後 20 日內向本院補提理由書（上訴狀及上訴理由書
均須按他造人數附繕本，如未按期補提上訴理由書，則逕予駁回
上訴），並應繳納上訴裁判費新臺幣 750 元。
中　　華　　民　　國　　111 　 年　　3 　　月　　3　　日
　　　　　　　　　　　　　　　 書記官　朱亮彰